【裁判字號】    97,上易,1089
【裁判日期】    980115
【裁判案由】    恐嚇等
【裁判全文】
臺灣高等法院高雄分院刑事判決        97年度上易字第1089號
上  訴  人
即  被  告  丁○○
            甲○○
上列上訴人因恐嚇等案件，不服臺灣高雄地方法院97年度易字第
1100號中華民國97年11月3 日第一審判決（起訴案號：臺灣高雄
地方法院檢察署97年度偵字第9335、11441 號），提起上訴，本
院判決如下：
     主  文
上訴駁回。
     理  由
一、按上訴書狀應敘述具體理由；又第二審法院認為上訴書狀未
    敘述理由或上訴有刑事訴訟法第362 條前段之情形者，應以
    判決駁回之，同法第361 條第2 項、第367 條前段定有明文
    。
二、上訴人即被告（下稱被告）丁○○上訴意旨略以：被告丁○○係經由欣欣藥局陳藥師介紹而無息借款新台幣（下同）10
    萬元予被害人丙○○，約定1 個月清償，此有欣欣藥局陳藥
    師可證，嗣因丙○○屆期未能清償，故約定每月清償1 萬元
    ，並無收取重利之情，然丙○○事後拒不清償，適鍾健源偶
    然知情，乃自願協助向丙○○催討債務，事先並不知鍾健源
    要做何事等語。
三、上訴人即被告（下稱被告）甲○○上訴意旨略以：證人即被
    害人乙○○於警詢、偵查均證述不知被告甲○○與鍾健源等
    人為何找丙○○，被告甲○○等人亦未出言恐嚇等語，而證
    人黃洪秀丹於原審先證述被告甲○○與鍾健源等人前往找丙○○，得知丙○○不在家，即在屋外大聲亂叫、罵髒話等語
    ，其後又證述未聽聞任何叫罵、講話之內容等語，證人乙○○、黃洪秀丹證述矛盾，原判決採為認定被告甲○○與鍾健
    源等人因討債而出言恐嚇之證據，顯有違證據法則及經驗法
    則。又被告甲○○事先並不知鍾健源等人要向丙○○催討債
    務之情事，而張石儒亦陳稱係不慎碰倒機車及腳踏車，被告
    甲○○自不可能與鍾健源等人有犯意聯絡及行為分擔。再被
    告甲○○與鍾健源等人之警詢問答筆錄均相同，足見司法警
    察係先製作鍾健源之筆錄，再以誘導方式詢問被告甲○○，
    自無證據力。
四、經查：(一)證人即被害人丙○○已證述其向被告丁○○借款10
    萬元時，被告丁○○先預扣1 萬元息利息，又於到期後每月
    支付1 萬元之利息，共給付3 萬元等語明確，再參以被告丁○○交付鍾健源之支票及本票之票面金額均10萬元，逾期應
    收帳款代理催收委任書上則未記載催收債權金額，倘被害人
    丙○○已清償本金3 萬元，被告丁○○豈有未載明之理？足
    見被告丁○○辯稱被害人丙○○交付之3 萬元係清償本金，
    無可採信。至被告丁○○固辯稱欣欣藥局陳藥師可證明其係
    無息借款，並無預扣利息1 萬元之情，然被告丁○○於警詢
    已陳述無法聯絡欣欣藥局陳藥師，復未提出欣欣藥局陳藥師
    之真實姓名、年籍、住所以供調查，被告丁○○此部分所辯
    亦無足取。原判決因而認被告丁○○犯重利罪，認事用法，
    核無不合。(二)證人即被害人乙○○於偵查中及證人黃洪秀丹
    於原審均結證稱被告甲○○等人至其等住處找丙○○討債，
    得知丙○○不在，其中張石儒即將機車踢倒，致其等心中害
    怕，因而報警等語明確，而被告甲○○於偵查中亦陳述係找
    丙○○催討積欠被告丁○○之債務等語。被告甲○○所辯事
    先不知鍾健源等人要向丙○○催討債務之情事，警詢係以誘
    導方式詢問等語，不足採取。原判決因而認被告甲○○共同
    犯恐嚇罪，核無違誤。此外，被告丁○○、甲○○均未依據
    卷內既有訴訟資料或提出新事證，指摘或表明原審判決有何
    採證認事、用法或量刑等足以影響判決本旨之不當或違法，
    而構成應予撤銷之具體理由（例如：依憑證據法則具體指出
    所採證據何以不具證據能力，或依憑卷證資料，明確指出所
    為證據證明力之判斷如何違背經驗、論理法則），其上訴即
    不合法律上之程式。再上訴不合法律上之程式之情形，依刑
    事訴訟法第367 條但書規定：「但其情形可以補正而未經原
    審法院命其補正者，審判長應定期間先命補正。」，係指上
    訴書狀未敘述理由，原審未命補提理由書狀，審判長即應定
    期間先命補正。被告提起上訴時，上訴書狀如已載理由者，
    即無審判長應定期間先命補正之適用。從而，被告丁○○、
    甲○○之上訴書狀未敘述具體理由，且於上訴期間屆滿後之
    20日內（即被告丁○○於97年12月21日以前，被告甲○○於
    97年12月17日以前），亦均未補提上訴具體理由，依上開規
    定，顯屬違背法律上之程式，應由本院依同法第367 條前段
    、第372 條不經言詞辯論判決如主文。
中    華    民    國    98    年    1     月    15    日
                  刑事第八庭    審判長法  官   洪兆隆
                                      法  官   陳志銘
                                      法  官   郭玫利
以上正本證明與原本無異。
不得上訴。
中    華    民    國    98    年    1     月    15    日
                                      書記官   楊茱宜


司法院資訊處製作；財團法人民間司法改革基金會備份。
